臺灣彰化地方法院刑事判決　　　　　　　　　　　　　　九十年度訴字第九二四號
　　公　訴　人　臺灣彰化地方法院檢察署檢察官
　　被　　　告　壬○○
右列被告等因偽造文書等案件，經檢察官提起公訴（九十年度偵緝字第一五四號），
本院判決如左：
    主  文
壬○○連續行使偽造私文書，足以生損害於他人，處有期徒刑貳年。
    事  實
一、壬○○於民國八十六年三月十五日起，招集辛○○○、莊錫洲、黃健中、許淑貞
    （起訴書誤載為許淑珍）、許淑鸞、許進取、陳明德、陳雅玲、洪菊、尤瓊玲、
    鄭美慧（以上均各參加一會）、鄭美珠及丙○○（以上各參加二會）等人籌組互
    助會，含會首共計三十七會，採內標制，每月十五日下午八時許，在其位於彰化
    縣福興鄉○○村○○街三五巷十四號住處開標，約定每會新臺幣（下同）二萬元
    ，底標為一千五百元，會期至八十九年三月十五日止（以下簡稱甲互助會，即起
    訴書附表編號二所示之互助會）；又於八十七年四月十日（起訴書誤載為八十五
    年四月十日）起，招集庚○○、黃玉玲、黃佳寬、吳宛玲、謝玉英、許淑貞、乙○○、丙○○、己○○、尤婉美、尤婉清及陳明德（以上均各參加一會）等人籌
    組互助會，含會首共計二十一會，採內標制，每月十日下午八時許，在其上開住
    處開標，約定每會五萬元，底標為五千元，會期至八十八年十二月十日止（以下
    簡稱乙互助會，即起訴書附表編號一所示之互助會）；再於八十八年四月六日起
    ，招集丁○○、戊○○、周文瑛、黃冬梅等人籌組互助會，含會首共計二十七會
    ，採內標制，每月六日下午一時許，在其前址住處開標，約定每會二萬元，底標
    為一千五百元，會期至九十年六月六日止（以下簡稱丙互助會，即起訴書附表編
    號三所示之互助會）。詎壬○○因遭他人倒款並須繳付高額房屋貸款及保險費用
    ，竟基於偽造標單予以行使及為自己不法所有意圖之概括犯意，自八十六年三月
    間起至八十八年九月間止，先後於甲互助會中，未經莊錫洲、黃健中、許淑貞、
    許淑鸞、許進取、陳明德、陳雅玲、洪菊、尤瓊玲、鄭美珠、鄭美慧、鄭美珠及
    丙○○等人之同意，即在標單上偽造莊錫洲、黃健中、許淑貞、許淑鸞、許進取
    、陳明德、陳雅玲、洪菊、尤瓊玲、鄭美珠、鄭美慧、鄭美珠及丙○○等人署押
    （其中丙○○部分偽造二次，餘則各一次），並載明競標之利息，提出行使參與
    標會得標；於乙互助會中未經庚○○、黃玉玲、黃佳寬、吳宛玲、謝玉英、許淑
    貞、乙○○、丙○○、己○○、尤婉美、尤婉清及陳明德等人之同意，陸續於標
    單上偽造庚○○、黃玉玲、黃佳寬、吳宛玲、謝玉英、許淑貞、乙○○、丙○○
    、己○○、尤婉美、尤婉清及陳明德之署押各一次，並載明競標之利息，提出行
    使參與標會得標；於丙互助會中，未經周文瑛、黃冬梅之同意，即在標單上偽造
    周文瑛、黃冬梅二人之署押各一次，並載明競標之利息，提出行使參與標會得標
    ，連續使甲、乙、丙三互助會之活會會員不知有詐，紛紛陷於錯誤而交付會款（
    其於甲、乙、丙互助會中歷次冒標之時間及標息均不明，故無法計算詐得款項之
    確切數額，且前開冒標所得款項均遭壬○○用罄），足以生損害於前開被冒標會
    款之莊錫洲等人及甲、乙、丙互助會之其他活會會員。
二、壬○○於八十八年八月二十五日，明知其已無力再行負擔額外之互助會會款，竟
    基於承前為自己不法所有意圖之詐欺概括犯意，佯為向游正宏、劉振邦、尤婉美
    尤文斌、許淑貞、黃玉瓊、陳明德、洪菊、許光和、謝玉英、黃麗英、陳美玲、
    黃憶雲、「桂蘭」、「寶珠」、乙○○、林維君、「加德滿都」、「大眾」、王
    美月、黃淑美、黃佳寬及鄭秀鑾等人招集互助會（其中除尤婉美參加二會外，餘
    均參加一會），含會首共計二十五會，採內標制，每會三萬元，會期至九十年八
    月二十五日止（以下簡稱丁互助會，即起訴書附表編號四所示之互助會），致使
    會員游正宏等人陷於錯誤而加入，並繳付頭會會款共計七十二萬元（前開詐得款
    項業遭壬○○用盡）與壬○○。嗣壬○○於八十八年九月間逃逸無蹤，前開甲、
    乙、丙、丁互助會之活會會員始知受騙。
三、案經法務部調查局彰化縣調查站移送臺灣彰化地方法院檢察署檢察官偵查起訴。
    理  由
一、訊據被告壬○○對於右揭事實均坦承不諱，且經證人丙○○、乙○○、丁○○、
    庚○○、戊○○、甲○○（為莊錫洲之妻）、辛○○○、鄭美慧、鄭美珠、子○○○（為鄭美慧、鄭美珠之母親）、己○○等人於法務部調查局彰化縣調查站調
    查、偵訊及本院訊問時證述明確，復有前開甲、乙、丙、丁互助會單各一份在卷
    可佐，本件事證明確，被告前開犯行洵堪認定。
二、查被告偽造標單，並填上欲標之利息，依習慣係表示標取會款，此標單依刑法第
    二百二十條第一項規定以文書論，核被告偽造標單，行使得標，詐取會款，所為
    係犯刑法第二百十六條、第二百十條之行使偽造私文書罪、同法第三百三十九條
    第一項之詐欺取財罪。又被告偽造署押為偽造私文書之部分行為，所犯偽造私文
    書之低度行為，應為行使偽造私文書之高度行為所吸收，均不另論罪。其先後多
    次所犯行使偽造私文書及詐欺取財罪，時間緊接、犯罪構成要件相同，顯均係基
    於概括犯意為之，均為連續犯，應依刑法第五十六條規定，各論以一罪，並均加
    重其刑。被告以偽造之標單，行使得標，詐取多數活會員會款，係屬一行為觸犯
    數罪名之想像競合犯；又連續行使偽造私文書為連續詐欺取財之方法，為牽連犯
    ，應從一較重之連續行使偽造私文書罪處斷。爰審酌被告之素行、犯罪之動機、
    目的係為圖一己之私利、手段、冒標會款之次數、所生危害、迄今尚未將冒標、
    詐取會款全數返還與被害人之犯罪後態度等一切情狀，量處如主文所示之刑，以
    示懲儆。
三、至被告所偽造之全部標單，業經被告於各次開標後隨即丟棄而均滅失不存在，此
    業據被告供明在卷，故均不予宣告沒收，併予敘明。
據上論斷，應依刑事訴訟法第二百九十九條第一項前段，刑法第五十六條、第二百十
六條、第二百十條、第三百三十九條第一項、第五十五條，罰金罰鍰提高標準條例第
一條前段，判決如主文。
本案經檢察官癸○○到庭執行職務。
中      華      民      國    九十一    年      九      月     十六     日
                                臺灣彰化地方法院刑事第三庭
                                    法      官  李  雅  俐
右正本證明與原本無異。
如不服本判決，應於送達後十日內向本院提出上訴狀（須附繕本）。
告訴人或被害人對於判決如有不服具備理由請求檢察官上訴者，其上訴期間之計算係
以檢察官收受判決正本之日期為準。
                                    法院書記官  陳  佳  宏
中      華      民      國    九十一    年      九      月    二十三    日
附錄論罪科刑法條：
刑法第二百十條：
偽造、變造私文書，足以生損害於公眾或他人者，處五年以下有期徒刑。
刑法第二百十六條：
行使第二百十條至第二百十五條之文書者，依偽造、變造文書或登載不實事項或使登
載不實事項之規定處斷。
刑法第三百三十九條第一項
意圖為自己或第三人不法之所有，以詐術使人將本人或第三人之物交付者，處五年以
下有期徒刑、拘役或科或併科一千元以下罰金。
